【裁判字號】    98,交聲,1647
【裁判日期】    980930
【裁判案由】    違反道路交通管理處罰條例聲明異議
【裁判全文】
臺灣臺北地方法院交通事件裁定        98年度交聲字第1647號
原處分機關  交通部公路總局臺北區監理所蘆洲監理站
異  議  人
即受處分人  乙○○
上列異議人即受處分人因違反道路交通管理處罰條例事件，對於
交通部公路總局臺北區監理所蘆洲監理站中華民國98年4月20日
所為之處分 (原處分案號：北監蘆字第裁46-C00000000號)，聲
明異議，本院裁定如下：
    主  文
異議駁回。
    理  由
一、按汽車駕駛人拒絕接受酒精濃度測試之檢定者，處新臺幣（
    下同）6萬元罰鍰，並當場移置保管該汽車及吊銷該駕駛執
    照；又曾依道路交通管理處罰條例第35條第4項前段規定吊
    銷駕駛執照者，3年內不得考領駕駛執照，道路交通管理處
    罰條例第35條第4項前段、第67條第2項前段分別定有明文。
    而該條例所稱之汽車，依同條例第3條第8款規定，亦包括機
    器腳踏車在內。再行為人有道路交通管理處罰條例之情形而
    當場舉發者，應填製舉發違反道路交通管理事件通知單（下
    稱通知單），勾記被通知人欄，並填記駕駛人或行為人姓名
    、性別、出生年月日、地址、身分證統一編號及車主姓名、
    地址、車牌號碼、車輛種類。被查獲之駕駛人或行為人為受
    處分人時，應於填記通知單後將通知聯交付該駕駛人或行為
    人簽名或蓋章收受之；拒絕簽章者，仍應將通知聯交付該駕
    駛人或行為人收受，並記明其事由及交付之時間；拒絕收受
    者，應告知其應到案時間及處所，並記明事由與告知事項，
    視為已收受，違反道路交通管理事件統一裁罰基準及處理細
    則第11條第1項第1款亦規定甚明。
二、本件異議人即受處分人（下稱受處分人）乙○○於民國98年
    2月13日凌晨1時30分許，飲用酒類後，於同日凌晨2時24分
    許，騎乘其所有車牌號碼DLZ-332號輕型機車，行經臺北縣
    三重市○○街與泉州街口（即忠孝橋下）時，因左右搖擺不
    定，而為警以警示燈、鳴笛及手勢等方式加以攔查，然受處
    分人未加理會，並加速行駛，直至臺北縣三重市○○○路36
    巷20號前，方為追捕之臺北縣政府警察局三重分局大同派出
    所（下稱原舉發機關）警員甲○○所攔停。嗣於同日凌晨3
    時45分許，因大同派出所內之酒精濃度測試器（下稱酒測器
    ）故障，經甲○○將受處分人帶至三重派出所要求施以酒精
    濃度測試，受處分人無故拒不接受，因認受處分人有「拒絕
    酒精濃度測試」之違規行為，遂依道路交通管理處罰條例第
    35條第4項前段之規定，當場掣單舉發，因受處分人拒絕簽
    收，甲○○遂在通知單上載明「拒簽收」，並口頭告知受處
    分人應到案時間及處所。受處分人於通知單上所載應到案日
    期（98年3月9日）前之98年3月9日，向原處分機關提出申訴
    ，經原處分機關函請原舉發機關調查結果，仍認受處分人有
    前開違規事實，原處分機關乃於98年4月20日，依道路交通
    管理處罰條例第35條第4項前段（裁決書漏載前段）、第67
    條第2項前段 (裁決書漏載第2項前段) ，違反道路交通管理
    事件統一裁罰基準及處理細則第43條、第44條、第67條之規
    定，裁處受處分人罰鍰6萬元，吊銷駕駛執照，及自98年5月
    21日起3年內不得重新考領駕駛執照。
三、受處分人聲明異議意旨略以：伊於前揭時、地遭警攔停，帶
    至三重派出所施以酒測前曾請求喝水，然警員竟將其手指伸
    入要與伊飲用之茶杯中，以阻止伊喝水，其後更拒絕讓伊進
    行酒測，即將伊帶回大同派出所開單，並舉發伊有拒絕酒測
    之違規行為，故伊拒絕簽收罰單，本件警員舉發內容與事實
    不符，為此聲明異議，請求撤銷裁罰云云。
四、經查：
（一）本件受處分人乙○○飲用酒類後，於上開時、地因騎乘DL
      Z-332號輕型機車左右搖擺不定，為大同派出所執勤警員
      甲○○攔停並帶至三重派出所欲實施酒精濃度測試，受處
      分人無故拒不接受，經警開單舉發，受處分人復拒絕簽收
      通知單之事實，有臺北縣政府警察局98年2月13日北縣警
      交大字第C00000000號舉發違反道路交通管理事件通知單
      、臺北縣政府警察局三重分局98年4月2日北縣警重交申字
      第09080014898號函、交通部公路總局臺北區監理所蘆洲
      監理站98年4月20日北監蘆字第裁46-C00000000號裁決書
      各1紙在卷可憑，且受處分人亦不否認其於當日為警攔停
      之前，曾有飲酒並騎乘上開機車之事實（見本院卷第45頁
      反面）。
（二）受處分人雖辯稱如前開聲明異議意旨云云，惟證人即當日
      填單舉發本件違規之警員甲○○於本院調查時證稱：當日
      伊攔停受處分人時，雖因與受處分人有距離而聞不到酒味
      ，但自受處分人潮紅之臉色觀之，仍可判定受處分人有飲
      酒（見本院卷第44頁）；伊攔停受處分人後，即將受處分
      人帶至三重派出所進行酒測，然因時距受處分人攔停時間
      已逾15分鐘，伊即以類似一般泡茶茶杯之杯子裝一杯水與
      受處分人飲用，使受處分人漱掉其口中酒精，以利進行酒
      測。過程中，伊前後至少告知受處分人5次以上欲對之實
      施酒測，而受處分人雖言語上表明願接受酒測，但當警員
      持酒測器要求其吹氣測試時，受處分人卻始終不願意配合
      測試，雙方爭執約10幾分鐘，伊已收起酒測器後，受處分
      人復又表明願意接受酒測，且要求飲用第二杯水，但當時
      伊已欲將受處分人帶回大同派出所開單舉發，而需將茶杯
      返還予三重派出所，因受處分人不願返還茶杯，伊只好以
      大拇指、食指及中指上下夾扣之之方式取回茶杯，過程中
      手指不免會碰觸到杯緣內側，取回茶杯後，伊即將受處分
      人載回大同派出所開單舉發，惟受處分人拒絕簽收等語明
      確（見本院卷第19頁），綜觀證人甲○○就本件舉發違規
      之過程，其證述連續且完整，無何明顯瑕疵或違背常情之
      處；復參以證人甲○○與受處分人間，無讎隙過節，且素
      不相識之情，亦據證人甲○○證述明確（見本院卷第45頁
      反面），衡情證人甲○○應無設詞攀誣，虛構違規事實以
      陷害受處分人之理，況交通警員製單舉發違規行為，本質
      上係公務員依法執行職務之行為，如有枉法構陷或為不實
      記載之行為，亦須擔負嚴厲之刑事責任，是以證人甲○○
      之上開證詞，堪以採信。
（三）佐以本院於98年6月5日當庭勘驗證人甲○○庭呈本件實施
      酒測過程之錄音光碟，勘驗結果顯示當日受處分人遭攔停
      時，拒絕出示證件，且自承飲酒結束至被攔停時已逾半小
      時，且不斷要求證人甲○○通融並試圖逃離現場，經證人
      甲○○將其帶至三重派出所後，證人甲○○與受處分人之
      對話約略如下（以下證人簡稱A，受處分人簡稱B）：「A
      ：你坐一下。」「無法辨識者：坐啦，問完就讓你打電話
      啦。」「B：...  喝一下水。」「無法辨識者：... 喝水
      ，要不要喝水？」「B：... 」「A：有錄影，快點啦，配
      合一點啦。」「B：要抓給你抓。」「A：快點啦，我錄影
      ，好，要玩沒關係。」「B：我沒有跟你玩。」「A：快點
      ，來。」「無法辨識者：現在98年2月13號凌晨3點半開始
      實施酒測」「A：來，快點啦。」「B：我講一下電話，不
      要這樣啦。」「A：來水給你喝。」「B：不要這樣好不好
      ，...現在是怎樣啦?  」「A：讓他測啦，快點啦，讓他
      測啦。」「B：我有我的權利。」「A：給他測啦。」「無
      法辨識者：你權利，你說什麼權利，你說什麼權利?....
      . 你跟我講啊。.... 」「B：我沒對你怎樣啊...  我也
      跟你好好.. 證件也給你。」「無法辨識者：沒關係，喝
      水....  叫你測你不要測，沒關係... 我乾脆錄響 (雜音
      ) 」「A：.. 你該有的權利都給你，你也休息了。」「無
      法辨識者：要不要測? 要不要測? 一句話，要不要測? 」
      「無法辨識者：...  要有覺悟啦。」「A：來，要測來。
      」「A：要不要測? 」「B：我要測啊。」「A：要測喔。B
      ：有沒有錄影啊?  」「A：...  錄影在那裡。要測了沒?
      」「B：我也沒對你怎樣啊... 」「A：要不要測?」「無
      法辨識者：... 一句話。」「B：要啊。」「A：要，你說
      的喔。」「B：我喝水啊。」「無法辨識者：喝過了，一
      杯。沒有再一罐的，沒關係，要測就好，要就好。」「A
      ：要不要測啊，第二次。」「無法辨識者：沒關係....
      」「B：等下一次就好。」「A：錄影關掉沒關係，你不要
      測沒關係。」「B：我要測啊。」「無法辨識者：要測過
      來啊，... 沒關係... 基本的...。」「A：從開始錄影到
      現在快15分鐘啦。」「B：沒有沒有，沒有15分。」「A：
      那沒有15分。要玩，又要玩。」「B：我沒有跟你玩。」
      「A：要玩文字遊戲。」「B：我沒有跟你玩文字遊戲。」
      「A：.... 」「B：我沒有在亂啊」「A：1、2」「B：我
      沒有給你亂啊」「無法辨識者：拒測喔。」「B：我沒有
      拒測啊。」「無法辨識者：拒測。」「A：要不要測?」「
       B：要測啊，我沒有給你亂，我那有給你亂? 」…「A：
      0.00，給你歸0了，看好喔。來，深呼吸，深呼吸，對正
      喔，深呼吸。」「B：現在不要弄我，現在不要弄我。」
      「A：深呼吸」「B：你脅迫我，你脅迫我。」「A：要不
      要，一句話，1、2。」「B：我現在在吹啦。」「A：要不
      要吹也一句話。」「B：我需要水啊。」「A：你剛剛喝完
      了。1、2。」「B：沒有沒有，我要喝。」「無法辨識者
      ：沒有，你沒有水。」「A：沒關係，拒測啦，拒測、拒
      測。」「無法辨識者：就拒測啦。... 闖紅燈。」「B：
      我那有闖紅燈。」「A：你去訴願，去申訴。... 第二次
      了，水提供給你了。」…「A：要不要測? 」「B：什麼東
      西，要測啊。」「A：要測來啊。現在水有什麼問題? 水
      有沒有問題啦。」「B：有問題。」「A：有什麼問題? 說
      啊。」「B：啊問題就問題」「A：有什麼問題? 」「B：
      問題就問題啊。」「A：水給你喝，要不要測啦。」「B：
      測啊。」「A：要測來啊。」「無法辨識者：.... 這第二
      次，再來第三次就不用了。吼，第二次了，不要怪我們開
      最高罰，我們照法律來走。」…「無法辨識者：現在告知
      第三次。」「無法辨識者：現在給你第三次告知，你如果
      ... 視同拒測。」「A：現在時間，民國98年2月13號凌晨
      3點38分，編號403，警方對你第三次實施酒測，你有權利
      可以不測。」「B：你第二次都沒有據實，據實。」「A：
      我們都跟你講了。」「B：我喝個水都不行了啦，那個警
      員... 有錄影的話錄影存證啦。有錄音嗎? 」「A：不要
      啦，不測了吼? 」「B：我要測啊，我要測啊。」「A：來
      ，要測。」「B：要喝水啊。」「A：水給你，剛已經給你
      喝過啦。」「B：他沒有給我喝.... 」「A：快點，1。」
      「無法辨識者：... 不必測啦。」「B：我沒有拒測喔。
      」「A：了不起去法院作證而已啦。」「A：妨礙公務，我
      先給你辦啦。」「A：手機...，要不要拿? 要不要拿啦?
      」「B：... 我實在是。」「A：好啦，回去了，不要跟他
      玩了。」等情，有本院勘驗筆錄1份附卷可稽（見本院卷
      第34頁至第44頁），足證證人甲○○確曾提供水與受處分
      人飲用，而受處分人在證人甲○○及其他警員一再詢問是
      否願意接受酒測時，僅不斷以「我要測阿」、「測阿」等
      語搪塞，實際上並未配合實施酒測，證人甲○○經三次以
      上施測不成，始依法開立通知單甚明，益徵證人甲○○上
      開證言非虛。此外，並有證人甲○○庭呈之執勤工作記錄
      簿影本及註明「拒測」字樣之酒精濃度測定值列印單1紙
      附卷可佐（見本院卷第22頁至第23頁、第3頁），是受處
      分人確有無故拒絕接受警員指示進行酒測之違規情事，堪
      以認定。
（四）至受處分人辯稱：伊係因證人甲○○將其手指伸入茶杯中
      阻擋伊喝水，伊始不願接受酒測云云，惟觀諸前開勘驗筆
      錄，受處分人雖曾稱：水有問題，然於證人甲○○進一步
      追問：水有什麼問題時，受處分人僅答：問題就問題啊等
      語，並未就證人將手指伸入茶杯中一事表示異議；復觀之
      受處分人於接受酒測時與證人甲○○及其他警員之互動，
      其意志仍可自由表達，並無害怕警員報復而不敢當場提出
      異議之情形，是若證人甲○○當時確有將手指伸入茶杯以
      阻擋受處分人喝水，以當時情景，受處分人應會立即表示
      異議，無至事後始提出抗辯之可能。況內政部警政署92年
      12  月30日警署交字第0920176633號頒修之「取締酒後駕
      車程序」規定實施酒精濃度測試前應先確認受測者已飲酒
      15分鐘以上「或」漱口之執行方式，僅係考量避免有飲酒
      或飲用含酒精物品結束未超過15分鐘者，其口腔殘存之酒
      精成分致影響酒測準確度之情形，始由警提供礦泉水漱口
      ，本件證人甲○○雖未與受處分人簽立飲酒後已逾15分鐘
      之確認單，然證人甲○○既已用口頭詢問方式向受處分人
      確認，且受處分人亦不否認其飲酒結束至被攔停時已逾半
      小時，證人甲○○復於實施酒測之過程中，先提供一杯水
      供受處分人漱口，受處分人自無再次要求漱口之必要，故
      縱證人甲○○拒絕再次提供水與受處分人，即欲進行酒測
      ，程序亦無違反上開規定，受處分人自不得以之作為拒絕
      受測之理由，是受處分人前開所辯，顯係臨訟卸責之詞，
      委無足取。
五、綜上所述，受處分人確有於上揭時、地無故拒絕警員實施呼
    氣酒精濃度測試之違規行為，原處分機關依道路交通管理處
    罰條例第35條第4項前段（裁決書漏載前段）、第67條第2項
    前段(裁決書漏載第2項前段)，違反道路交通管理事件統一
    裁罰基準及處理細則第43條、第44條、第67條之規定，裁處
    受處分人罰鍰6萬元，吊銷駕駛執照，及自98年5月21日起3
    年內不得重新考領駕駛執照，尚無違誤。異議人猶執前詞指
    摘原處分不當，為無理由，應予駁回。
據上論斷，應依道路交通案件處理辦法第19條，裁定如主文。
中    華    民    國    98    年    9    月     30    日
                  交通法庭    法  官   謝昀璉
上正本證明與原本無異。
如不服本裁定，應於裁定送達後5 日內向本院提出抗告狀。
                              書記官  鄭雅文
中    華    民    國    98    年    10    月    2     日


司法院資訊處製作；財團法人民間司法改革基金會備份。
